【裁判字號】    91,易,1544
【裁判日期】    920905
【裁判案由】    違反著作權法
【裁判全文】
台灣台北地方法院刑事判決                        九十一年度易字第一五四四號
    公  訴  人  台灣台北地方法院檢察署檢察官
    被      告  丁○○  男  二.
    被      告  丙○○  男  三.
    共      同
    選任辯護人  周憲文律師
    被      告  庚○○  男  三.
                乙○○  男  三.
右列被告等因違反著作權法案件，經檢察官提起公訴（九十年度調偵字第七七０號）
，本院判決如左：
    主  文
丁○○、丙○○、庚○○、乙○○均無罪。
    理  由
一、本件公訴意旨略以：丁○○係「AUTO DRIVER車主」雜誌（下稱車主雜誌）之發
    行人、庚○○為該雜誌之社長、丙○○為該雜誌之總編，而乙○○則為該雜誌之
    主編，四人明知辛○○○出版事業有限公司（下稱超越公司）所發行之「超越車
    訊」雜誌民國九十年六月號所刊登於第二百六十七頁之「Brembo煞車盤／來令片
    專業經銷商」彩色廣告，係豐年俐公司出資聘請超越公司完成之攝影及衍生著作
    ，為超越公司所享有之著作財產權，竟共同基於侵害前揭著作權之犯意，未經超
    越公司之同意或授權，即擅自以以掃瞄機掃瞄（SCAN）超越公司刊登在其他雜誌
    之彩色廣告，並重製登載於車主雜誌九十年六月號第廿六頁，因認被告丁○○、
    丙○○、庚○○、乙○○涉有著作權法第九十一條第一項、九十二條之罪嫌。
二、按犯罪事實應依證據認定之，無證據不得推定其犯罪事實；又不能證明被告犯罪
    者，應諭知無罪之判決，刑事訴訟法第一百五十四條、第三百零一條第一項分別
    定有明文。而所謂認定犯罪事實之證據，係指足以認定被告確有犯罪行為之積極
    證據而言，該項證據自須適合於被告犯罪事實之認定，始得採為斷罪資料，又苟
    未能發現相當證據或證據不足以證明，自不能以推測或擬制之方法，以為裁判基
    礎，故被告否認犯罪事實所持之辯解，縱屬不能成立，仍非有積極之證據足以證
    明其犯罪行為，不能遽為有罪之認定，此觀諸最高法院二十九年上字第三一○五
    號、四十年台上字第八六號及三十年上字第一八三一號判例自明。
三、公訴意旨認被告四人涉有著作權法第九十一條第一項、九十二條之罪嫌，無非係
    以告訴人超越公司之指訴證明全部犯罪事實，卷附「超越車訊」雜誌九十年
    六月號第二百六十七頁廣告影本暨庭呈告訴人製作之編輯樣稿正本證明未約定著
    作權歸屬，告訴人擁有著作權之事實，卷附「AUTO DRIVER車主」第二十六頁
    廣告證明被告侵害著作權之事實。訊之被告四人均不否認「AUTODRIVER車主」雜
    誌九十年六月號第二十六頁登載豐年俐公司廣告之事實，惟否認有公訴意旨所指
    之犯行，被告丁○○辯稱：伊是擔任車主雜誌發行人，負責公司發展方向，不管
    雜誌之編輯，車主雜誌自九十年五月號起已經讓與庚○○，雜誌社平常即有向告
    訴人公司購買網片，案發後查詢本件應係新進員工不懂所致等語；被告庚○○辯
    稱：伊是擔任車主雜誌社長，負責雜誌方向、銷售，以及協力廠商配合之工作，
    編輯、業務部門各自負責其工作，完成後直接送至印刷廠等語；被告丙○○辯稱
    ：伊是擔任車主雜誌總監非總編，負責各主管之協調，當時台北部分係由甲○○
    負責業務部門，該廣告由陳里偉（嗣改名己○○）負責，編輯雜誌時，主編會把
    廣告版面空下來，廣告部分由各個負責該廣告之業務直接將廣告送製版廠，公司
    其他人員並不知悉，本件網版價格僅二千多元，案發後詢問應是新進業務陳里偉
    不懂而為之等語；被告乙○○辯稱：伊是擔任車主雜誌主編，負責編輯雜誌，廣
    告部分預留空頁由業務部門負責，非由編輯部門負責等語；並提出公司變更登記
    表、組織圖、買賣契約、向告訴人公司購買網片之統一發票資為佐證。
四、經查：被告丁○○擔任車主雜誌發行人、被告庚○○擔任社長、被告丙○○擔任
    總監、被告乙○○擔任主編，而車主雜誌於九十年六月份所出刊之第五十九期雜
    誌第二十六頁所刊登之廣告，與告訴人之九十年六月份超越車訊雜誌第二百六十
    七頁所刊登之廣告相同之事實，為被告四人所是認，核與告訴人指述之情形相符
    ，並有車主雜誌、超越車訊雜誌影本、廣告鉛筆稿、底稿在卷可稽，應堪確信；
    次查：關於車主雜誌刊登該廣告之行為人之部分，亦據(1)證人即車主雜誌陳里偉
    之主管甲○○證稱：「（誰負責招攬？）陳里偉，（結稿後，有無將系爭廣告告
    訴你或是問你的意見？）沒有，（陳里偉）業務員，廣告AE」、「（廣告管制？
    ）據我知道，沒有，廣告這種東西，我們公司沒有人管制」、「（著作權問過陳
    里偉？）基本上著作權歸屬我不知道，不關我的事，所以我沒有問陳里偉」、「
    （廣告來源誰來決定是業務還是公司？）AE各憑本事，稿子作不出來，自己要去
    想辦法」、「（誰弄廣告出來？）基本上AE要負責，比如說，你要登我廣告，你
    要提供我什麼，是網片還是MO還是另外花錢到外面作，因為我們廣告價格是固定
    的，所以決定權是廠商」、「（豐年俐登廣告誰接觸？）是陳里偉」、「（業務
    員負責幾頁廣告？）這個月你有多少張廣告就要先寫一些：：（每月）十五號時
    ，你就要知道你有幾張廣告，主編知道要留幾頁，但是他不知道廣告內容」、「
    （業務員交出去何東西？）若是廣告來源是網片，大家製版廠集合，把網片找出
    來，交MO也可以」、「（如果是反射稿就是交稿就好，排版廠商會弄好？）對」
    、「（誰交？）有時候是AE」、「（雜誌第幾頁是廣告，誰決定？）基本上主編
    以下就要去製版廠集合，把該交的東西交出去，有張版單出來，空格要寫什麼，
    大概都知道，如第八頁就是豐年俐的話，我們在製版廠集合就是這個意思，就是
    把每人負責的頁數交出來，若是反射稿的話，廠商會提供我們圖片」等語（本院
    九十二年四月一日筆錄）、(2)證人車主雜誌廣告業務專員壬○○證稱：「（廣告
    誰負責？）陳里偉，當時同事」、「當時負責的是陳里偉，當時在廣告委刊上時
    ，有請我打電話給超越，商量是否可以調廣告客戶的網片或是檔案，我有打電話
    ，鄒先生跟我說，礙於公司政策，沒有辦法，我有將結果回復給陳里偉，我打的
    （電話），我將結果回復陳里偉」、「若是業務員可以跟客戶拿到檔案是最好的
    ，若是贈送稿，公司也付網片的錢」、「（拿到網片，公司的人是否會過手？）
    直接交給板廠，沒有經過公司的人」、「（書印出來前廣告內容是否公司會知道
    ？）業務會簽名，確認位置是否有錯，這個牽涉到要跟客戶請款，這事情除了業
    務外，其他人都不清楚，我們最後看藍圖時，藍圖就是大版拼好了，位置、網片
    都好了，送到印刷廠前，他會印單色的，把他縮印在一張紙上面，雜誌內容都在
    上面，只是單色的，他是百分百準確的，讓你校對，這時發現錯誤，要更正，若
    是沒有錯誤，就送印，當時每個業務負責自己的客戶自己去看，公司不會有人去
    審，我的上面若是業務總監或是副社長，跟客戶接洽，改字或是圖片放大、縮小
    ，這是業務員要負責，這些約定沒有告知到上面其他人，所以別人沒有辦法代為
    確認，因為業務員跟客戶廣告如何約定，沒有其他人知道，業務看過就會簽名，
    沒有簽名，就不會印，他沒有簽名，一樣印了，出了問題，收不到錢業務員全權
    承擔，另外一個就是等，一直等，會遲延，想辦法找人，叫那人來簽名」等語（
    本院九十二年七月十一日筆錄），是依照證人甲○○、壬○○所述之情形，該廣
    告之刊登，係由陳里偉（己○○）所為，再參酌所提出組織表，被告四人並無接
    觸該廣告之刊登，亦無決定使用反射稿之行為，亦堪確定；再查：證人即豐年俐
    公司戊○○證稱：「（曾經在超越、車主刊登這兩個廣告？）是的，是豐年俐刊
    登的，我們是委刊的，是一個廣告AE來公司找我，我委託他的」、「超越、車主
    出刊日期我不清楚，若是超越先的話，我說我要上這張，後來車主來的話，我說
    我要登這張，實際上他們如何拍照、製版印刷，我們不清楚」、「（超越先刊登
    出來，就告訴後來車主AE也要刊登同樣內容？）是的，我跟他說我要刊登一樣的
    這張」、「我委託兩個雜誌社一起，這張我是們主要PUSH的主要內容，或許我先
    跟超越說，我要上這張稿子，後來車主來時，我們也說要上這樣的稿子，我們是
    單純想要上同一張內容的稿子，我是口頭告知，我告訴車主說，我要上跟超越同
    樣一張稿子，我會說那個月份的，叫他去找」等語（本院九十二年四月二十一日
    筆錄），而證人即負責車主雜誌製版之林哲明證稱：「整本都是我們承包，東西
    是陸續送進來，我們就做出版，送印刷廠」、「（交給你們東西？）很多人，可
    能一個AE負責某些客戶，自己的AE負責自己部分會送到我們這邊來」、「（每個
    業務拉到的廣告都是每個業務自己負責送東西過去？）應該是」、「根據落版單
    ，要放到第幾頁，我們就放到第幾頁，我們就做出去」等語（本院九十二年四月
    二十一日筆錄），是依照證人戊○○、林哲明所述之情形，亦無從證明被告四人
    有參與公訴意旨所指違反著作權法之行為，亦堪認定；綜上所述，尚無證據足資
    認定被告四人有違反著作權法之行為，被告前開辯詞，應堪採信，此外復查無其
    他積極證據，足認被告確有公訴意旨所指之情事，既不能證明被告四人犯罪，是
    揆諸前揭判例之意旨，自應依法為被告四人無罪判決之諭知。
五、據上論斷，應依刑事訴訟法第三百零一條第一項，判決如主文。
本案經檢察官蔡宏展到庭執行職務。
中      華      民      國    九十二    年      九      月      五      日
                                台灣台北地方法院刑事第二庭
                                        法  官  蘇嘉豐
右正本證明與原本無異。
如不服本判決，應於判決送達後十日內向本院提出上訴狀（應抄附繕本）。告訴人或
被害人如對於本判決不服者，應具備理由請求檢察官上訴，其上訴期間之計算係以檢
察官收受判決正本之日期為準。
                                        書記官  蘇靜紅
中      華      民      國    九十二    年      九      月      五      日


司法院資訊處製作；財團法人民間司法改革基金會備份。
